臺灣高雄地方法院民事判決　　　　　　　94年度簡上字第97號
上　訴　人　甲○○
被上訴人　　乙○○
當事人間請求清償借款事件，上訴人對於民國94年4月20日本院
鳳山簡易庭94年度鳳簡字第206號第一審判決提起上訴，本院民
國94年7月29日言詞辯論終結，判決如下：
    主  文
上訴駁回。
第二審訴訟費用由上訴人負擔。
    事實及理由
一、上訴人起訴主張：被上訴人經友人介紹而與上訴人認識後，
    因被上訴人家住高雄獨自北上租屋，手頭拮倨，遂自民國90
    年12月間起至91年3 月間止，陸續多次向上訴人借款，並允
    諾定會還款，上訴人乃自開立於土地銀行之000000000000號
    存款帳戶及台北大同郵局之00000000000000000 號存款帳戶
    ，於91年2 月及3 月間，共11次，以轉帳方式代被上訴人支
    付信用卡消費款，金額共新台幣（下同）64,6 42 元；另於
    90年12月至91年3 月間，十餘次自上開帳戶提領現金共87,8
    23元交付被上訴人，供被上訴人做為支付房租及生活費所需
    之用；另91年3 月間上訴人並向玉山銀行辦理最高借款金額
    300,000 元之個人信用貸款後，將金融卡1 張交付予被上訴
    人，由被上訴人視其所須自行提款使用，而被上訴人共以該
    金融卡提款257,535 元使用；總計上訴人交付被上訴人之借
    款金額共為410,000 元。因被上訴人拒不返還上開借款，上
    訴人遂於93年11月15日以存證信函催告被上訴人返還，惟被
    上訴人收受仍未清償，為此，乃依消費借貸之法律關係於原
    審起訴請求判命：被上訴人應給付上訴人410,000 元，及自
    起訴狀繕本送達之翌日即94年1 月15日起至清償日止之法定
    遲延利息。
二、被上訴人對其確有收受上訴人交付之上開410,000 元之事實
    並不爭執，惟以：上訴人係因經友人介紹認識被上訴人後，
    為了追求被上訴人，而自行願意無償提供被上訴人上開金錢
    之資助；被上訴人從未開口向上訴人表示要向上訴人借款，
    被上訴人當時均只是向上訴人表示有困難，問上訴人能否幫
    忙，上訴人即自行願意無償提供被上訴人上開金錢之資助，
    兩造間並未成立消費借貸之法律關係等語置辯。並於原審聲
    明求為：駁回上訴人原審之訴。
三、原審審理後認上訴人之請求無理由而判決上訴人敗訴，上訴
    人就此聲明不服，並於本院聲明：（一）原判決廢棄。（二
    ）被上訴人應給付上訴人410,000 元，及自起訴狀繕本送達
    之翌日即94年1 月15日起至清償日止，按週年利率5%計算之
    利息。被上訴人則於本院聲明請求駁回上訴人之上訴。
四、兩造不爭執之事實
（一）上訴人主張其於90年12月間至91年3 月間，曾自其開立於
      土地銀行之000000000000號存款帳號及台北大同郵局之00
      000000000000000 號存款帳號等二存款帳戶，以轉帳方式
      代被上訴人支付信用卡消費款、提領現金交付被上訴人、
      並向玉山銀行辦理信用貸款後交付金融卡予被上訴人供被
      上訴人自行提領上開金額款使用，而總計共交付被上訴人
      410,000 元之事實，業據上訴人提出上開土地銀行及郵局
      存摺影本、玉山銀行各類存款戶交易明細表各1 份為證，
      並為被上訴人所不爭執，自足認定屬實。
（二）上訴人約於90年10月底、11月初左右經友人介紹而認識被
      上訴人後，即開始追求被上訴人，而上開款項係兩人交往
      期間由上訴人交付給予被上訴人之事實，為兩造所不爭執
      ，亦堪信為真實。
五、得心證之理由：
    依兩造上開主張及抗辯之陳述，本件所應審酌者應在於：上
    訴人與被上訴人間是否有消費借貸關係存在之爭點上？茲分
    述如下：
（一）按，「當事人主張有利於己之事實者，就其事實有舉證之
      責任。」，民事訴訟法第277條定有明文。次按，「稱消
      費借貸者，謂當事人約定，一方移轉金錢或其他代替物之
      所有權於他方，而他方以種類、品質、數量相同之物返還
      之契約。」，民法第474 條第1 項亦定有明文。再按，「
      民事訴訟如係由原告主張權利者，應先由原告負舉證之責
      ，若原告不能舉證，以證實自己主張之事實為真實，則被
      告就其抗辯事實即令不能舉證，亦應駁回原告之請求。從
      而上訴人既不能舉證證明其交付被上訴人之三百萬元為借
      款，則其本於消費借貸關係，請求被上訴人給付三百萬元
      及其利息，即屬無據。」，有最高法院82年度台上字第17
      23號判決之意旨可資參照。依上開法條之規定及最高法院
      判決之意旨可知，上訴人主張被上訴人曾向其借貸上開借
      款之事實，既為被上訴人所否認，則上訴人自應就借款已
      交付之事實，及兩造間如有金錢之交付，交付之金錢係因
      兩造間有借貸意思表示之合意存在而交付，而非因其他法
      律關係（例如贈與、買賣、承攬、... 等）交付之事實負
      舉證責任；且若上訴人僅能證明有金錢之交付，而未能證
      明係因借貸法律關係而交付，則因交付金錢之法律關係甚
      多，自尚不能遽行認為兩造間有消費借貸之法律關係存在
      。
（二）本件上訴人主張被上訴人於90年12月間至91年3 月間共向
      其借貸410,000 元之事實，固提出上述之土地銀行及郵局
      存摺影本、玉山銀行各類存款戶交易明細表、兩造於91年
      11月10日談話錄音內容譯文等各1 份為證，然查：
  １、上訴人於本院調查中就交付上開金額予被上訴人之過程及
      原因係陳稱：「（問：被上訴人每次都有開口借錢？說詞
      的內容為何？）她都是跟我說她有困難，請我幫忙。」、
      「（被上訴人只是說請你幫忙而已，並沒有說到要用借的
      ？）第一次有表明說要跟我借錢，第一次以後就沒有說要
      借，而只是說請我幫忙。」；被上訴人則辯稱：「（上訴
      人說第一次時，你有表明要借錢？）沒有這回事，我都只
      是請他幫忙而已。」（參見本院94年7 月7 日調查筆錄）
      。依上訴人上開陳述內容之被上訴人只是說「她有困難，
      請我幫忙。」等言語之文義及內容解釋，並無法解釋為被
      上訴人有向被上訴人表示「要向上訴人借款」之要約意思
      ；另上訴人雖主張被上訴人第一次有表明要向其借錢，惟
      為被上訴人所否認，上訴人自應舉證以實其說，然上訴人
      只空言主張而並未舉證證明之，自不足以認為屬實。故依
      上訴人上開主張之陳述及被告之抗辯之內容，自不足以認
      定兩造間曾有消費借貸之合意，亦即兩造上開主張之陳述
      及抗辯之內容僅足以證明上訴人曾交付被上訴人上開金錢
      ，但無法證明上訴人係因兩造已就消費借貸之意思表示已
      達成合意而交付上開金額。
  ２、上訴人雖提出上述之土地銀行及郵局存摺影本、玉山銀行
      各類存款戶交易明細表各1 份等為證。惟查：
    按，當事人間交付金錢之原因法律關係甚多，例如贈與、
      買賣、承攬、... 等等，上訴人提出之此部份之證據，只
      足以證明上訴人曾交付被上訴人上開金額，但並無法證明
      上訴人係因兩造間已就消費借貸之意思表示已達成合意而
      交付。
    依上開存摺之內容可知，上訴人為被上訴人轉帳繳納之信
      用卡卡費，共有十餘次之多，且至少有6 張以上之不同銀
      行之信用卡卡費，並有許多係於同一天同時轉帳繳款，由
      上開事實可見，被上訴人係將信用卡帳單交由上訴人於同
      一日利用自動櫃員機辦理轉帳繳款，上訴人亦自承係以此
      方式幫被上訴人繳款。依常情，兩造間若僅係單純之借貸
      關係，應由上訴人將借貸款項交予被上訴人，由被上訴人
      自行繳納，應無如此多次幫被上訴人轉帳繳款之可能，且
      轉帳繳款尚需負擔每筆轉帳之手續費，倘兩人無特殊情誼
      ，上訴人豈會如此多次甘於幫被上訴人轉帳繳款及自行負
      擔轉帳費用。而上訴人雖以其為被上訴人轉帳繳納信用卡
      卡費，係為留下轉帳憑據以避免事後爭議，而每筆18元轉
      帳手續費，因數額不高，故未考慮在內等語置辯，然查，
      被上訴人另外十餘次交付現金予被上訴人及交付金融卡由
      被上訴人自行提款數十次之行為，均未要求被上訴人書立
      借據，為上訴人所不爭執之事實，倘如上訴人所言，其為
      被上訴人轉帳繳納信用卡費僅是為取得轉帳憑據以避免事
      後爭議，則其另外十餘次交付現金予被上訴人，及交付金
      融卡由被上訴人自行提款數十次之行為，豈可能未要求被
      上訴人書立借據；且上訴人如確係為取得證據，盡可直接
      與被上訴人書立借據，怎會多此一舉的向被上訴人取得信
      用卡帳單後，再由其為被上訴人轉帳繳款，上訴人所言，
      與常理不符，不足採信。
    上訴人係向玉山銀行辦理約定提領額度為300,000 元信用
      貸款後將金融卡後交付予上訴人自行領款使用，且並未約
      定被上訴人得使用之額度而任由被上訴人依其所須任意提
      領，另上訴人亦自承曾自上開上開信用貸款中提領84,000
      元使用，依上開情節可推知，上開信用貸款帳戶應係被上
      訴人申請後供兩造共同使用，則兩人間之親密關係可見一
      般。上訴人雖稱係因被上訴人信用資力不足，不符現金卡
      之申請資格，上訴人亦無餘款可貸予被上訴人，始以自己
      名義申辦上開現金卡供被上訴人使用等語置辯，惟依常情
      ，兩造間如非有特殊情宜關係及考量，於正常之情形，應
      不可能在本身無資力之情況下，再辦理現金卡供他人使用
      ，上訴人此舉顯已逾越了一般消費借貸之關係。
    上述之不符一般借款常情之情節，再與上訴人自承當
      時確實係正在追求被上訴人之中等情，互相參酌判斷，應
      可認定上訴人係基於追求被上訴人之目的，為博取被上訴
      人好感，因而於被上訴人表示有困難請求幫忙時，上訴人
      即自行願意無償提供被上訴人上開金錢之資助，而並非係
      因兩造間曾有消費借貸之合意而交付被上訴人上開金額。
  ３、至於上訴人雖另提出被上訴人所不爭執真正之兩造91年11
      月10日之談話錄音譯文內容為證（參見原審卷第47頁），
      並主張被上訴人曾於該次之談話內容承認上開款項係借款
      等語。惟查，依上開談話錄音譯文之內容所示，被上訴人
      於該次對話中始終均未說過「借款」之名稱，亦未承認兩
      造間存有金錢消費借貸之關係，甚且曾多次陳稱「那是你
      自己講的，反正我講什麼都一樣」、「我根本沒講過這句
      話」等語，自不能做為有利於上訴人認定之證據。
（三）上訴人既未能舉證證明兩造間曾有消費借貸之合意存在，
      則依前開法條及判例之意旨，自無從為有利於上訴人之認
      定，上訴人主張兩造間有消費借貸契約存在之事實，即無
      可採。至被上訴人於上開談話錄音譯文之內容表示同意每
      個月返還上訴人5,000 元等語，是否可另外成立其他法律
      關係，並非本件所得審酌之範圍，併予敘明。
六、綜上所述，上訴人依消費借貸之法律關係請求被上訴人給付
    410,000 元，及自起訴狀繕本送達之翌日即94年1 月15日起
    計算之法定遲延利息，為無理由，不應准許。原審因而為上
    訴人敗訴之判決，並無不合，上訴意旨指摘原判決不當，求
    予廢棄改判，為無理由，應駁回其上訴。
七、據上論結，本件上訴為無理由，依民事訴訟法第436條之1第
    3 項、第449條第1項、第78條，判決如主文。
中　　華　　民　　國　　94　　年　　8 　　月　　19　　日
                   民事鳳山分庭
                                審判長法　官　王伯文
                                      法　官　李代昌
                                      法　官　郭文通
正本係照原本作成。
本判決不得上訴。
中　　華　　民　　國　　94　　年　　8 　　月　　19　　日
                                     書記官　李崑良
